【裁判字號】    90,上訴,1506
【裁判日期】    901227
【裁判案由】    偽造文書
【裁判全文】
臺灣高等法院臺南分院刑事判決              九十年度上訴字第一五六號    Ｇ
      上  訴  人
      即  被  告  甲  ○  ○
右上訴人因偽造文書案件，不服臺灣臺南地方法院九十年度訴字第六一八號中華民國
九十年九月二十八日第一審判決（起訴案號：臺灣臺南地方法院檢察署九十年度偵字
第一九○四號），提起上訴，本院判決如左：
      主      文
原判決撤銷。
甲○○行使偽造私文書，足以生損害於公眾及他人，累犯，處有期徒刑參月，如易科
罰金，以參佰元折算壹日。
台南縣警察局南縣警交字第Ｍ00000000號、Ｍ00000000號舉發違反
道路交通管理事件通知單通知聯上偽造之「乙○○」署押各壹枚均沒收。
      事      實
一、甲○○曾因違反肅清煙毒條例等案件，經台灣高雄地方法院於民國（下同）八十
    二年二月十五日判處有期徒刑三年六月確定，甫於八十八年十月二十八日執行完
    畢，詎仍不知悔改，詎甲○○於九十年一月十七日下午三時二十分許，駕駛車牌
    號碼ＸＶＲ—二二０號機車，行經台南縣佳里鎮○○路與進學路口，因違規闖紅
    燈、未帶安全帽而為警察攔下，復經警察發覺甲○○無照駕駛、未帶行照，為規
    避取締處罰及因有吸食毒品，為規避驗尿檢查，竟謊報伊即為乙○○，並在值勤
    員警製發之台南縣警察局南縣警交字第Ｍ00000000號、Ｍ000000
    00號舉發違反道路交通管理事件通知單（下稱交通違規通知單）通知聯上，同
    時同地分別偽簽乙○○之署名，表示已收受該通知單之意思，並交予處理之員警
    ，而主張均係由乙○○領受該通知單，足以生損害於台南縣警察局對交通事件處
    理之正確性及乙○○之權益，嗣經警當場識破而查獲。
二、案經台南縣警察局佳里分局報告台灣台南地方法院檢察署檢察官偵查起訴。
      理      由
一、訊據上訴人即被告甲○○對於右揭犯罪事實均坦承不諱，並有系爭交通違規單二
    紙扣案可證，本件事證明確，被告犯行洵堪認定，應依法論科。
二、按被告甲○○在交通違規通知單「收受通知聯者簽章」一欄內偽簽「乙○○」姓
    名，從形式上觀察，即足以知悉係表示由乙○○名義出具領收通知聯之證明，此
    與事先在印妥內容之收據上偽簽他人姓名之情形，無分軒輊，當然屬於刑法第二
    百十條所稱之私文書，被告復將該交通違規通知單交回處理之警員，即主張由「
    乙○○」領受通知單，足以生損害於臺南縣警察局對交通事件管理之正確性及乙
    ○○本人之權益。核被告上開所為，係犯刑法第二百十六條、第二百十條之行使
    偽造私文書罪。被告偽造私文書復持以行使，偽造私文書之低度行為為高度之行
    使行為所吸收，不另論罪。又其偽造署名為偽造私文書之部分行為，亦不另論罪
    。被告雖前後二次行使偽造私文書之行為，惟按連續犯之成立，除主觀上須基於
    一個概括之犯意外，客觀上須先後數行為，逐次實施而具連續性，侵害數個同性
    質之法益，其每一前行為與次行為，依一般社會健全觀念，在時間差距上，可以
    分開，在刑法評價上，各具獨立性，每次行為皆可獨立成罪，構成同一之罪名，
    始足當之；如數行為於同時同地或密切接近之時地實施，侵害同一之法益，各行
    為之獨立性極為薄弱，依一般社會健全觀念，在時間差距上，難以強行分開，在
    刑法評價上，以視為數個舉動之接續施行，合為包括之一行為予以評價，較為合
    理，則屬接續犯，而為包括之一罪（參照最高法院八十六年度台上字第三二九五
    號判例）。是被告同時、地先後二次行使偽造私文書之行為僅應認係接續犯，而
    包括的論以行使偽造私文書一罪。又查被告有事實欄所載之犯罪科刑執行情形，
    此有臺灣高等法院被告全國前案紀錄表一份在卷可稽，其於前案執行完畢後五年
    內再犯有期徒刑以上之本罪，為累犯，應依法遞加重其刑。
三、原審予以論罪科刑固非無見，惟查：據前開判例意旨，被告先後二次行使偽造私
    文書之行為，係於同時同地或密切接近之時地實施，侵害同一之法益，依一般社
    會健全觀念，在時間差距上，難以強行分開在刑法評價上，以視為數個舉動之接
    續施行，合為包括之一行為予以評價。原審認被告係連續行使偽造私文書之犯行
    ，即有未洽。被告上訴請求從輕量刑，雖不足採，惟原判決既有可議，自應由本
    院將原判決撤銷改判。爰審酌被告犯罪之動機、犯罪之目的、犯罪之手段、犯罪
    所生之損害及犯罪後坦承犯行之態度等一切情狀，量處有期徒刑肆月，並諭知如
    易科罰金，以參百元折算壹日，以資懲儆。至台南縣警察局南縣警交字第Ｍ00
    000000號、Ｍ00000000號舉發違反道路交通管理事件通知單通知
    聯上偽造之「乙○○」署押各壹枚，應依刑法第二百十九條規定併予宣告沒收。
據上論斷，應依刑事訴訟法第三百六十九條第一項前段、第三百六十四條、第二百九
十九條第一項前段、刑法第二百十六條、第二百十條、第四十一條第一項前段、第四
十七條、第二百十九條，罰金罰鍰提高標準條例第一條前段、第二條，判決如主文。
本案經檢察官蘇南桓到庭執行職務。
中    華    民    國      九十        年    十二      月      廿七      日
                                  臺灣高等法院臺南分院刑事第二庭
          審判長法官  蘇    重    信
                                            法官  林    勝    木
                                            法官  陳    清    溪
右正本證明與原本無異。
如不服本判決，應於判決送達後十日內向本院提出上訴狀，其未敘述理由者並應於提
出上訴狀後十日內向本院補提理由書（應附繕本)。
                                      法院書記官  李    珍    鳳
中    華    民    國      九十一      年      一      月      二        日
附錄本案論罪科刑法條全文：
刑法第二百十六條：
行使第二百十條至第二百十五條之文書者，依偽造、變造文書或登載不實事項或使登
載不實事項之規定處斷。


司法院資訊處製作；財團法人民間司法改革基金會備份。
